臺灣臺北地方法院民事裁定
111年度聲字第358號
聲  請  人  彭文正  
訴訟代理人  張靜律師
            李震華律師
上列聲請人因本院110年度訴更一字第6號確認博士論文不存在事
件，聲請法官迴避，本院裁定如下：
    主  文
聲請駁回。
    理  由
一、聲請意旨略以：聲請人與蔡英文間確認博士論文不存在事件
    ，前經分案本院108年度訴字第5590號確認博士論文不存在
    事件（下稱前訴訟），經承審法官張詠惠不經言詞辯論逕判
    決駁回後，聲請人提起上訴為臺灣高等法院廢棄原判決發回
    本院更審，二度繫屬本院110年度訴更一字第6號確認博士論
    文不存在事件（下稱本案訴訟），卻仍由同一法官張詠惠
　　法官承審，顯然已有違反民事訴訟法第32條第7款所定曾參
    與前審之法官參與審理之應自行迴避事由，應有同法第33條
    第1款之應行迴避事由，爰聲請本案訴訟之承審法官張詠惠
    迴避等語。
二、按法官有下列各款情形之一者，應自行迴避，不得執行職務
    ：法官曾參與該訴訟事件之前審裁判或仲裁者；而遇有下
    列各款情形，當事人得聲請法官迴避：法官有前條所定之
    情形而不自行迴避者。民事訴訟法第33條第1項第1款定有明
    文。
三、經查，聲請人前訴訟起訴請求確認蔡英文博士論文不存在事
    件，經本院前於民國109年1月15日以108年度訴字第5590號
    不經言詞辯論判決駁回，聲請人不服提起上訴，經臺灣高等
    法院以109年度上字第278號判決認系爭前訴訟之程序有重
    大瑕疵，而廢棄發回本院更審，繫屬為本院110年度訴更一
    字第6號事件審理中，仍由發回前訴訟之同一承審法官審理
    等情，業據調閱本院108年度訴字第5590號、110年度訴更一
    字第6號、臺灣高等法院109年度上字第278號確認博士論文
    不存在事件卷宗核閱無訛，合先說明。
四、按民事訴訟法第32條第7款所定，法官曾參與該訴訟事件前
    審裁判者之迴避，係用以保障當事人【審級之利益】，如參
    與一審判決之法官復參二審判決，或參與二審判決之法官復
    參與三審判決，則當事人對於審級之利益即有欠缺，但如某
    判決業經上級法院廢棄，則該判決已失其存在，為該判決之
    法官更無迴避之可言（最高法院48年台再字第5號裁判要旨
    參照）。本件系爭前訴訟雖經臺灣高等法院廢棄後發回，二
    度繫屬本院，仍由同一承審法官審理，惟該二訴訟事件均仍
    為本院第一審之民事訴訟事件，並非上訴審與原審間之不同
    審級事件，自無聲請人審級利益受有不利益之情形。系爭前
    訴訟關於駁回聲請人起訴之判決，既因二審之臺灣高等法院
    109年度上字第278號判決廢棄而失其存在，則對於廢棄後
    繫屬於本院之本件訴訟，縱由同一法官承辦進行訴訟程序，
    亦非得謂有參與前審裁判之情形，亦無應行迴避之事由，並
    無民事訴訟法第32條第7款規定之適用，聲請人據此主張本
    件訴訟之承審法官有依據民事訴訟法第32條第7款應迴避事
    由云云，容有誤解，並非足採。
五、從而，本件訴訟並無民事訴訟法第32條第7款、第33條第1項
    第1款之法官應行迴避之原因，聲請人之聲請，並無理由，
    應予駁回，爰裁定如主文。
中　　華　　民　　國　111　　年　　6　　月　   29　　日
                  民事第八庭審判長  法  官  鄭佾瑩
                                    法  官  王秀慧
                                    法  官  宣玉華
以上正本係照原本作成。
如對本裁定抗告須於裁定送達後10日內向本院提出抗告狀，並繳
納抗告費新臺幣1,000元。
中　　華　　民　　國　　111 　年　　6 　　月　　29　　日
                                     書記官  林怡秀